臺灣嘉義地方法院刑事判決　　　　　　　93年度交訴字第25號
公　訴　人　臺灣嘉義地方法院檢察署檢察官
被　　　告　丁○○　男　28歲.
選任辯護人　蔡碧仲律師
　　　　　　陳鼎文律師
　　　　　　李金樺律師
被　　　告　甲○○　男　40歲.
　　　　　　　　　　　號
選任辯護人　陳正芳律師
上列被告因過失致死等案件，經檢察官提起公訴（93年度偵字第
3388號），本院判決如下：
    主  文
丁○○因過失致人於死，處有期徒刑壹年。
甲○○從事業務之人，因業務上之過失致人於死，處有期徒刑拾
月。
    事  實
一、丁○○於民國92年9月19日下午11時30分許，駕駛車牌號碼
    ＲＪ─4353號自用小客車搭載林立武、簡賜達，沿嘉義縣新
    港鄉○○村○○○段道路，由東往西方向行駛，本應注意依
    規定速限行駛，並應遵守道路交通標誌、標線、號誌之指示
    ，於行經劃有分向限制線之路段，不得跨越等交通安全規範
    ，而當時天候晴、夜間有照明、柏油路面、路面乾燥、無缺
    陷、無障礙物、視距良好，並無不能注意之情事，竟疏未注
    意，貿然以時速90公里超速前行，於駛至上開路段1002 地
    號前，嚴重超速行駛，跨越分向限制線駛入對向車道時，前
    方對向適有從事駕駛業務之光裕汽車貨運股份有限公司之司
    機甲○○駕駛車牌號碼ＸＮ─921號營業用曳引車亦駛至上
    開地點，復疏未注意車前狀況、隨時採取必要之安全措施，
    二車因此發生碰撞，致丁○○所附載之林立武則受有右眼挫
    傷出血、胸部擦挫傷、右手前臂後部挫裂傷合併骨折、右下
    肢大腿前部擦傷等致命傷害；簡賜達亦受有鼻出血、下頸部
    紅腫、左側頸項皮下出血、頭部挫傷、頭皮外傷、胸部嚴重
    挫傷、腹部挫傷疑有腹內出血、休克、右側腰腹部挫傷、右
    手背部擦傷等致命傷害，嗣林立武、簡賜達經送醫急救均不
    治死亡，丁○○則受有挫傷性腦內出血、右側第三、七腦神
    經麻痺等傷害。甲○○立即報警處理，且於職司偵查犯罪之
    嘉義縣警察局民雄分局警員丙○○知悉其為肇事者前，主動
    告知其為駕駛人，並接受裁判。
二、案經檢察官自動檢舉及林立武之父乙○○、簡賜達之父己○○、母戊○○○、姊庚○○，丁○○告訴由臺灣嘉義地方法
    院檢察署檢察官偵查起訴。
    理  由
一、被告丁○○、甲○○對彼等於上揭時、地駕車肇事致林立武
    、簡賜達因此受傷死亡及丁○○受如上述之傷等事實，均供
    承不諱，而丁○○於警詢時供稱其當時車速約時速8、90公
    里（見相驗卷20頁背面筆錄），甲○○供承確見丁○○所駕
    車子在那兒打轉（見本院94年3月21日筆錄）。然二被告均
    否認有何過失，被告丁○○辯稱並未侵入被告甲○○之車道
    ，係被告甲○○駕車駛入伊車道，伊煞車閃避不及，車身打
    滑，始發生碰撞云云，被告甲○○則辯稱：並未侵入被告丁○○之車道，係被告丁○○駛入其車道，其煞車閃避不及，
    始發生碰撞云云。惟據證人即處理之員警丙○○證稱：甲○○當時說50公尺前丁○○之車子在那邊打轉，因晚上視線不
    好，我不相信，隔天去看現場，確有車子輪胎痕跡；輪胎痕
    因為滑行之故，因而痕跡顏色較黑，煞車痕痕跡較淺，煞車
    痕係輪胎與地面摩擦，因而痕跡參差不齊，且輪胎痕有輪胎
    之紋路；依據現場遺留之痕跡寬度與丁○○車子輪胎寬度相
    符，且係新痕，因而係丁○○車子之輪胎痕，又因車子在那
    兒打轉，要開走時車子失去重心拋出去，就可能留下單一輪
    胎痕。（見本院94年3月14日筆錄）；相驗卷第56頁上面的
    照片，在小吃部前的50公尺，有車子在那邊打轉的痕跡；現
    場圖所遺留18.4公尺，應該是輪胎痕跡，不是剎車痕跡，是
    車子打轉轉出去的痕跡；在現場有玻璃碎片，撞擊點應該就
    是現場圖上乙車剎車痕箭頭所指的地方（見本院94年3月21
    日筆錄），足見本件二車撞擊點係於現場圖所示已車煞車痕
    箭頭之處即分向限制線附近無疑，此外復有道路交通事故現
    場圖、調查報告表（一）、（二）、現場及車禍照片、法醫
    參考病歷摘要二紙、財團法人嘉義基督教醫院函附卷可稽；
    而本件車禍被害人林立武、簡賜達因此受傷死亡，亦經臺灣
    嘉義地方法院檢察署檢察官督同檢驗員相驗屬實，製有勘驗
    筆錄、相驗屍體證明書、驗斷書在卷足憑，另丁○○受有上
    述之傷，亦有診斷證明書、財團法人嘉義基督教醫院函附卷
    可稽。
二、按行車速度，依速限標誌或標線之規定，無標誌或標線者，
    行車時速不得超過50公里；駕駛人應注意車前狀況，並隨時
    採取必要之安全措施；並應遵守道路交通標誌、標線、號誌
    之指示，而雙黃實線表示分向限制線，用以劃分路面成雙向
    車道，禁止車輛跨越分向限制線行駛，並不得迴轉，道路交
    通安全規則第93條第1項第1款、第94條第3項、第90條、道
    路交通標誌標線設置規則第165條第1項、第2項分別定有明
    文，被告丁○○、甲○○駕駛車輛，自應注意上開安全規範
    ，而依當時天候晴、夜間有照明、柏油路面、路面乾燥、無
    缺陷、無障礙物、視距良好等情狀，並無不能注意之情事，
    丁○○竟疏未注意仍以時速80至90公里之超速且跨越分向限
    制線行駛，而甲○○則未注意車前狀況，並隨時採取必要之
    安全措施致雙方車輛相撞肇事，造成告訴人丁○○受傷、被
    害人林立武、簡賜達因傷死亡，其等均有過失甚明，被告甲○○則所辯並未侵入被告丁○○之車道，係被告丁○○駛入
    其車道，其煞車閃避不及，始發生碰撞，已盡注意義務云云
    ，均不足採。又本件經送臺灣省嘉雲區車輛行車事故鑑定委
    員會、臺灣省車輛行車事故覆議鑑定委員會鑑定，亦認：依
    據盧君（即被告丁○○）警訊自述車速為80至90公里，以及
    警繪圖示之18‧4公尺之煞車痕（依據盧車車損係右側受損
    ，且依相驗卷附第56頁第2張照片顯示，該煞車痕應為盧車
    打滑失控後之輪胎滑痕）位置，並參考兩造偵訊筆錄、卷附
    照片等研判：盧車夜間嚴重超速行駛，跨越分向限制線，駛
    入來車道，操控失當，車身呈180度轉向打滑時，其右側車
    身與為閃避入侵己方行向車道而跨分向限制線之周車（即被
    告甲○○）車頭前方碰撞之可能性較高，亦有上開委員會93
    年3月4日嘉鑑字第930238號、93年5月17日府覆議字第
    9310263號函各一份在卷可參。綜上所述，告訴人丁○○確
    因甲○○之駕車肇事受如上述之傷，則被告甲○○之過失駕
    車肇事行為，與告訴人丁○○之受傷結果間，有相當因果關
    係，被害人林立武、簡賜達確因本件被告丁○○、甲○○過
    失之駕車行為而死亡，已如前述，則被告之過失駕車肇事行
    為，與被害人二人及告訴人丁○○之死傷結果間，均有相當
    因果關係，是被告二人上開所辯，均係卸責之詞，不足採信
    ，被告犯行均堪認定。
三、核被告丁○○所為，係犯刑法第276條第1項之過失致死罪；
    被告甲○○所為，則係犯刑法第276條第2項之業務過失致死
    罪及同法第284條第2項前段之業務過失傷害罪。被告丁○○
    一過失行為致被害人林立武、簡賜達二人死亡，為想像競合
    犯，應從一重之刑法第276條第1項之過失致死罪論處。被告
    甲○○一過失行為，致告訴人丁○○受傷及被害人林立武、
    簡賜達二人死亡，為想像競合犯，應從一重之刑法第276條
    第2項之業務過失致死罪論處。又被告甲○○肇事後，於有
    偵查犯罪職務之公務員知悉其犯罪前，報警處理並接受裁判
    ，業據前往處理之警員丙○○證述明確，並有嘉義縣警察局
    民雄分局偵辦交通事故現場處理調查表在卷可稽，合於自首
    規定，應依刑法第62條前段規定減輕其刑。爰分別審酌二被
    告之過失程度、所生危害、犯罪後迄未與被害人家屬達成和
    解及其他一切情狀，分別判處如主為所示之刑以示懲儆。
四、本件事證已臻明確，肇事責任亦經送請臺灣省嘉雲區車輛行
    車事故鑑定委員會、臺灣省車輛行車事故覆議鑑定委員會鑑
    定，所請再送請其他單位鑑定，核無必要。
五、據上論斷，應依刑事訴訟法第299條第1項前段，刑法第276
    條第1項、第2項、第284第2項前段、第55條、第62條前段，
    罰金罰鍰提高標準條例第一條前段判決如主文。
本案經檢察官廖素琪到庭執行職務。
中　　華　　民　　國　　94　　年　　3 　　月　　31　　日
            交通法庭  審判長法  官   沈福財
                            法  官   卓春慧
                            法  官   陳端宜
上列正本證明與原本無異。
如不服本判決，應於判決送達後10日內向本院提出上訴狀（應附
繕本）。告訴人或被害人如對於本判決不服者，應具備理由請求
檢察官上訴，其上訴期間之計算係以檢察官收受判決正本之日期
為準。
中　　華　　民　　國　　94　　年　　3 　　月　　31　　日
                            書記官   賴琪玲
附錄本判決論罪之法條：
刑法第二百七十六條第一項、第二項因過失致人於死者，處二年
以下有期徒刑、拘役或二千元以下罰金。從事業務之人，因業務
上之過失犯前項之罪者，處五年以下有期徒刑或拘役，得併科三
千元以下罰金。
刑法第二百八十四條第二項從事業務之人，因業務上之過失傷害
人者，處一年以下有期徒刑、拘役或一千元以下罰金，致重傷者
，處三年以下有期徒刑、拘役或二千元以下罰金。
